臺灣高等法院民事判決　　　　　　　　100年度上易字第217號
上　訴　人　任肇國
訴訟代理人　孫世群律師
被上　訴人　陳俊諻
上列當事人間侵權行為損害賠償事件，上訴人對於中華民國99年
12月31日臺灣板橋地方法院99年度重訴字第417號第一審判決提
起上訴，本院於100年6月14日言詞辯論終結，茲判決如下：
    主  文
上訴駁回。
第二審訴訟費用由上訴人負擔。
    事實及理由
一、被上訴人主張：伊與訴外人黃菁芳原為夫妻，上訴人則與黃
    菁芳為同事，上訴人趁伊離職在家照顧父母及子女之際，明
    知伊與黃菁芳間婚姻關係仍存續中，竟於民國98年 9月14日
    晚間於黃菁芳位於新北市中和區租屋處發生性行為，業經刑
    事判決上訴人犯相姦罪確定，上訴人上開行為導致伊家庭破
    裂，侵害伊基於黃菁芳配偶關係之身分法益，自應賠償伊因
    而所受痛苦等情。爰依民法第184條第1項、第195條第1、3
    項規定，求為命上訴人給付精神慰撫金新臺幣（下同）60萬
    元及自99年 5月20日起至清償日止，按年息5%計算之利息之
    判決。原審為被上訴人勝訴之判決，上訴人不服，提起上訴
    。被上訴人答辯聲明：上訴駁回（被上訴人逾上開金額之請
    求，業據原審判決駁回，其未聲明不服，已告確定）。
二、上訴人則以：伊與黃菁芳為公司同事，而黃菁芳早欲與被上
    訴人離婚，卻遭被上訴人拒絕，黃菁芳因而多次離家出走，
    伊因同情黃菁芳進而發生情愫，一時糊塗而發生刑事判決所
    載之行為，被上訴人現與黃菁芳間關係互動正常，且其目前
    亦有房屋仲介之工作，被上訴人主張所受其餘損害，均與伊
    本件行為間無因果關係。伊自幼喪父，由母親一手含辛茹苦
    拉拔長大，自退伍後一路辛苦打拼，多年後始有小成，並陸
    續清償就學貸款，目前尚有貸款40萬元尚未繳清，伊因一時
    失慮而犯此錯誤，已受公司懲處，請求從輕酌量被上訴人請
    求精神慰撫金之金額等語，資為抗辯。上訴聲明：(一)原判關
    於命上訴人給付部分廢棄。(二)上開廢棄部分，被上訴人在第
    一審之訴及假執行之聲請均駁回。
三、查被上訴人前與訴外人黃菁芳為配偶關係，上訴人及黃菁芳
    於98年9月14日晚間，在黃菁芳位於新北市○○區○○路2段
    118號11樓之4之租屋處發生性行為，業經臺灣板橋地方法院
    以99年度簡字第4376號、99年度簡上字第1009號刑事判決以
    相姦罪，判處有期徒刑6月，得易科罰金確定等事實，為兩
    造所不爭，復經本院調閱上開刑事案件卷宗，核閱無訛，堪
    信為真實。
四、按因故意或過失，不法侵害他人之權利者，負損害賠償責任
    。不法侵害他人之身體、健康、名譽、自由、信用、隱私、
    貞操，或不法侵害其他人格法益而情節重大者，被害人雖非
    財產上之損害，亦得請求賠償相當之金額。此項規定，於不
    法侵害他人基於父、母、子、女或配偶關係之身分法益而情
    節重大者，準用之，民法第184條第1項前段、第195條第1項
    前段、第 3項分別定有明文。又婚姻係以夫妻之共同生活為
    其目的，配偶應互相協力保持其共同生活之圓滿安全及幸福
    ，而夫妻互守誠實，係為確保其共同生活之圓滿安全及幸福
    之必要條件，配偶之一方行為不誠實，破壞共同生活之圓滿
    安全及幸福者，即為違反因婚姻契約之義務而侵害他方之權
    利。倘配偶之一方行為不誠實，與他人發生足以破壞夫妻共
    同生活之圓滿安全及幸福之行為者，則該第三人與不誠實之
    配偶即為侵害配偶權之共同侵權行為人。本件上訴人有前揭
    相姦行為，破壞干擾黃菁芳與被上訴人於婚姻關係中忠實義
    務，及保持婚姻共同生活之圓滿、安全及幸福之權利，被上
    訴人主張其基於配偶關係之身分法益受有侵害且其情節重大
    ，依民法第184條第1項前段、第195條第 3項、第1項規定請
    求非財產上損害，自屬有據。
五、再按，不法侵害他人之人格權，被害人受有非財產上損害，
    請求加害人賠償相當金額之慰撫金時，法院對於慰撫金之量
    定，應斟酌實際加害情形、所造成之影響、被害人痛苦之程
    度、兩造之身分地位經濟情形及其他各種狀況，以核定相當
    之數額。查被上訴人係高職畢業，前從事國泰人壽業務員，
    月收入平均約 5萬多元，目前無工作，名下有房屋及土地不
    動產財產各1筆，1輛汽車，3筆投資，財產總額為164萬5,95
    6元；上訴人係大學畢業，未婚，在國泰人壽保險股份有限
    公司任職，98年度薪資收入總額為110萬9,996元、名下有國
    瑞汽車 1輛，負欠就學貸款40萬元等情，業經兩造陳明在卷
    ，並有稅務電子閘門財產所得調件明細表、學歷證明、帳戶
    交易明細資料、職位資料及薪津查詢等件附卷可稽。本院審
    酌前開兩造身分、地位、教育程度、經濟能力等一切情狀，
    認原判決命上訴人應賠償被上訴人60萬元，尚稱適當。
六、綜上所述，被上訴人依民法第184條第 1項前段、第195條第
    3項準用同條第1項規定，請求上訴人賠償非財產上之損害60
    萬元，及自起訴狀繕本送達翌日即99年 5月20日起至清償日
    止，按年息5%計算之利息，洵屬有據，應予准許。是則原審
    判命上訴人給付上開金額，並為假執行之宣告，於法並無不
    合。上訴意旨指摘原判決不當，聲明廢棄改判，為無理由，
    應予駁回。
七、兩造其餘攻擊防禦方法及未經援用之證據，經本院審酌後，
    認與本判決之論斷，不生影響，爰不一一論駁，附此敘明。
八、據上論結，本件上訴為無理由。依民事訴訟法第449條第1項
    、第78條，判決如主文。
中    華    民    國   100    年    6     月    28    日
                    民事第十一庭
                        審判長法  官  呂太郎
                              法  官  徐福晉
                              法  官  詹文馨
正本係照原本作成。
不得上訴。
中    華    民    國   100    年    7     月    5     日
                              書記官  洪秋帆